台灣高等法院台中分院刑事判決　　　　 96年度上訴字第972號
上　訴　人　台灣台中地方法院檢察署檢察官
上　訴　人
即　被　告　乙○○
　　　　　　　　　　（現於台灣台中監獄執行中）
選任辯護人　廖志堯律師
上列上訴人因毒品危害防制條例案件，不服台灣台中地方法院95
年度訴字第874號中華民國95年12月15日第一審判決（起訴案號
：台灣台中地方法院檢察署94年度偵字第15090號），提起上訴
，本院判決如下：
    主    文
原審判決關於持有第一級毒品及定應執行刑部分均撤銷。
乙○○被訴意圖販賣持有第一級毒品海洛因部分，免訴。
其他上訴駁回。
    事  實
一、乙○○前因施用第一級毒品案件，於民國92年3月26日經台
    灣台中地方法院以92年度訴字第398號判決處有期徒刑七月
    確定，甫於93年7月23日縮刑期滿執行完畢。詎猶不知悔改
    ，明知安非他命為毒品危害防制條例第2第2項第2所定之第
    二級毒品，竟基於意圖營利且基於販賣第二級毒品之概括犯
    意，自94年7月2日起至同年7月8日為警查獲前止，連續在台
    中縣烏日鄉○○路○段260巷巷口處，以每包新台幣（下同
    ）1千元之代價，販賣各一包第二級毒品安非他命給賈文燕
    共2次，得款2千元。
二、案經台中市政府警察局移送台灣台中地方法院檢察署檢察官
    偵查起訴。
    理    由
甲、上訴駁回部分
壹、有關證人賈文燕警詢筆錄之證據能力：
一、按被告以外之人（包括證人、鑑定人、告訴人、被害人及共
    同被告等）於檢察事務官、司法警察官或司法警察調查中所
    為之陳述，與審判中不符時，其先前之陳述具有較可信之特
    別情況，且為證明犯罪事實存否所必要者，得為證據，刑事
    訴訟法第159條之2定有明文。所謂「前後陳述不符」之要件
    ，應就前後階段之陳述進行整體判斷，以決定其間是否具有
    實質性差異，惟無須針對全部陳述作比較，陳述之一部分有
    不符，亦屬之。而所謂「較可信之特別情況」之情形，亦應
    就前後陳述時之各種外部情況及於審判內外陳述之內容進行
    比較，以資決定何者外部情況具有可信性。若陳述係在特別
    可信之情況下所為，則虛偽陳述之危險性即不高，雖係審判
    外陳述，或未經被告反對詰問，仍得承認其有證據能力。又
    所謂「外部情況」之認定，例如：時間之間隔（陳述人先前
    陳述是在記憶猶新的情況下直接作成，一般與事實較相近，
    事後即可能因記憶減弱或變化，致有不清晰或陳述不符之現
    象發生。）、有意識的迴避（由於先前陳述時被告未在場，
    是陳述人直接面對詢問警員所為陳述較為坦然；事後可能因
    陳述人對被告有所顧忌或同情，因而在被告面前較不願陳述
    不利被告之事實。）、受外力干擾（陳述人單獨面對檢察事
    務官或司法警察《官》所為之陳述，程度上較少會受到強暴
    、脅迫、詐欺、利誘或收買等外力之影響，其陳述較趨於真
    實。若被告在庭或有其他成員參與旁聽時，陳述人可能會本
    能的作出迴避對被告不利之證述，或因不想生事乃虛構事實
    而為陳述）、事後串謀（目擊證人對警察描述所目睹情形，
    因較無時間或動機去編造事實，客觀上亦較難認與被告間有
    勾串情事，其陳述具有較可信性。但事後因特殊關係，雙方
    可能因串謀而為一致之陳述；或事後情況變化，兩者從原先
    敵對關係變成現在友好關係等情形，其陳述即易偏離事實而
    較不可信）、警詢或檢察事務官偵查時，有無辯護人、代理
    人或親友在場（如有上開親誼之人在場，自可期待證人為自
    由從容之陳述，其證言之可信度自較高）、警詢或檢察事務
    官所作之偵查筆錄記載是否完整（如上開筆錄對於犯罪之構
    成要件、犯罪態樣、加重減輕事由或起訴合法要件等事實或
    情況，均翔實記載完整，自可推定證人之陳述，與事實較為
    相近，而可信為真實）。法院應斟酌上列因素綜合判斷，以
    確定上開陳述有無證據能力。另賈文燕於94年7月8日被查獲
    ，採尿送驗，呈安非他命藥品陽性反應，有中山醫學大學附
    設醫院檢驗科藥物檢測中心篩檢報告可憑。另94年12月23日
    被緝獲採尿送驗，亦呈甲基安非他命陽性反應，亦有中山醫
    學大學附設醫確檢驗報告可憑（見本院調閱之中地檢94年毒
    偵字第3709號、95年度毒偵字第277號卷）。賈文燕確有施
    用甲基安非他命之犯行，其供稱向被告購買甲基安非他命，
    亦符事實。
二、查本件證人賈文燕就其二次向上訴人即被告乙○○（下稱被
    告）取得之第二級毒品安非他命，究係指直接向被告購買，
    或與被告合資購買一節，所證先後不一，與審判中所述不符
    ；本院審酌證人賈文燕證述之情節，與證人王聖博警員證述
    內容互核結果，認其於警詢中之證述，因剛案發，事出突然
    ，立即反應所知，自與客觀之事實較相符合。且未與被告接
    觸，不知案情輕重，自不會考慮迴護被告；亦無不實指證被
    告之動機。且依其於警詢供述之內容，具體明確，合於事理
    。又其警詢筆錄對於犯罪之構成要件、行為方法、態樣等事
    實，應認渠於警詢中所為之陳述，客觀上應具有較可信之特
    別情況。且亦為證明犯罪事實存否所必要，是依上揭規定，
    其於警詢中之證言自有證據能力。辯護人指稱證人賈文燕之
    警詢筆錄為被告以外之人於審判外之陳述無證據能力云云，
    並不足取。另賈文燕之警詢供述，經本院與被告、辯護人勘
    驗其影音光碟片，並無被強暴、脅迫、利誘之情形，均係出
    於賈文燕自由之意志之陳述，併此敘明。
貳、實體部分：
一、被告坦承其上開持有第一級毒品海洛因之犯罪事實，並就其
    曾經在94年7月間，在台中縣烏日鄉○○路○段260巷巷口處
    ，兩次交付安非他命給證人賈文燕各一包，且每次都是在拿
    安非他命給證人賈文燕時，證人賈文燕將1千元各2次交給被
    告固坦認不諱，然矢口否認有販賣第二級毒品安非他命，及
    意圖販賣而持有第一級海洛因之犯行，辯稱：伊係與賈文燕
    合買第二級毒品後，將所購得的毒品當場由兩人平分云云。
    辯護人辯護稱：並無補強證據證明賈文燕於94年7月2日至同
    年月8日間有施安非他命二次之事實。依理尚不能明確認被
    告有於上開期間二次交賈文燕安非他命。本案並無證據證明
    被告有營利意圖，自難僅憑被告與賈文燕間二次交付安非他
    命及各1千元之行為，認被告有營利意圖云云。
二、經查：
１、被告於前述時間、地點，連續二次販賣第二級毒品安非他
    命給證人賈文燕之事實，迭據證人賈文燕證述如下：
  一於94年7月8日警詢時證述：「（問：你今日因何事自願隨同
    警方返隊製作筆錄？）因今日15時許，我有打行動電話（00
    00000000）與一名綽號阿弟連絡，要向他購買毒品（安非他
    命）吸食。我和他約定交易地點，因警方出現詢問我是否與
    阿弟約定交易毒品？我回答是、便自願與警方返隊製作筆錄
    。（問：警方出示乙○○口卡片，該人是否就是你稱呼為綽
    號《阿弟》之人？）無訛（經當場指認）。我就是向他（阿
    弟）買毒品的。（問：今日是否是你主動找乙○○要向他購
    買安非他命吸食？）是我主動找他沒錯。（問：今日你是如
    何與阿弟連絡購買毒品事宜？）我今日是用我的行動電話號
    碼（0000000000）撥打阿弟行動電話號碼（0000000000）要
    向阿弟購買安非他命．．。（問：你今日要向乙○○購買何
    種毒品？價錢及數量多少？）我要向他購買安非他命，金額
    新台幣1千元，數量隨他（乙○○）給。（問：你向乙○○
    一共購買多少次毒品？）我共向乙○○購買安非他命兩次。
    （問：你與乙○○交易的連絡方式？時間？地點？數量？金
    額？）我均以我的行動電話號碼．．撥打乙○○行動電話
    ．．與他連絡購買。第一次94年7月2日下午1點左右，第二
    次94年7月5日下午1點左右，兩次購買地點均是他送至我家
    ，台中縣烏日鄉○○路○段二六○巷巷口。兩次金額均是新
    台幣一千元。兩次安非他命數量都是隨乙○○給。（問：現
    在時間是九十四年七月八日十九時許，你是否願意帶同警方
    至台中市中山醫學院作尿液毒品反應檢驗？）我願意．．。
    （問：現在時間為94年7月8日20時13分許剛才警方陪同你到
    台中市中山醫學院作尿液毒品反應檢驗，檢驗結果為何？）
    有安非他命類藥物成份反應．．。」等語（見警卷第13至17
    頁）。
  二於94年11月8日偵訊時證述「（問：乙○○何時將安非他命
    交給你？）有二次，是在94年7月份乙○○拿給我安非他命
    ，．．每次是拿一小包．．。（問：你是如何向乙○○取得
    安非他命？）都是我打0000000000打至乙○○的行動電話跟
    他講，乙○○並沒有先跟我拿錢．．」（見偵字第15090偵
    查卷第23至25頁）。
  三原法院95年7月19日審判期日證述：「（辯護人問：你有無
    施用過毒品？）之前有．．。（辯護人問：所施用的毒品種
    類？）安非他命．．。（辯護人問：認識被告之前施用毒品
    或之後才認識？）還沒有認識被告之前就有用過安非他命。
    （辯護人問：認識之前有施用，認識之後，　施用的安非他
    命是否從他那裡拿過？）我用的次數很少，我只拿過兩次。
    那時我告訴他，因為我們是朋友介紹的，被告說他有門路可
    以拿，我就叫他順便幫我拿。（辯護人問：你剛才說拿過兩
    次，如何拿給你的？）到我家巷子口那裡拿給我的．．。」
    、「（檢察官問：和被告除了毒品往來，有無其他交情？）
    沒有．．。（檢察官問：被告毒品哪裡來的？）我不知道。
    （檢察官問：被告有無告訴你從何而來？）沒有．．。（檢
    察官問：錢如何交給被告？）拿到毒品，就交給他．．。」
    、「（審判長問：為何在警詢中提到查獲當日是用你的行動
    電話撥打被告的行動電話，要向他購買安非他命？《提示警
    詢筆錄並告以要旨》）我當天有打電話給他，但我沒有說要
    買安非他命。（審判長問：為何警詢中這樣說？）我當時在
    警詢中確實有這樣講。（審判長問：為何要這樣講？）我打
    電話給他，並沒有說要買，但對方說是不是要找被告買，我
    說對。（審判長問：你當天打電話給被告要做什麼事情？）
    我打電話　告訴他，我要多少量的安非他命，請他幫我拿過
    來，我再交錢給他。（審判長問：在警詢說你向他購買安非
    他命，金額壹仟元，數量隨他給？）是的．．。（審判長問
    ：你兩次跟被告拿毒品，是否都用電話聯繫？）是的。（審
    判長問：電話中如何跟被告說？）我說我要一千元的東西，
    叫他幫我送過來。其他的就沒有說了。（審判長問：每次
    要購買毒品之前，多久會打電話給他？）當天打電話給他，
    當天拿毒品。（審判長問：認識被告之前，毒品向何人拿？
    ）被告的那個朋友。（審判長問：後來會改向被告拿毒品？
    ）後來我找不到被告的那個朋友。（審判長問：為何知道被
    告可以提供毒品給你？）朋友介紹給我和被告認　識時，被
    告有說他有門路可以拿到安非他命。（審判長問：被告有無
    告訴你安非他命的價錢如何計算？）沒有。（審判長問：你
    怎麼知道你買一千元，被告會給你多少毒品？）他給的毒品
    和我之前向朋友買的量差不多．．。（審判長問：請確定查
    獲當天是否就是要前往查獲現場向被告　拿毒品？）是的．
    ．。（審判長問：當天打幾次電話給被告？）四、五通。（
    審判長問：接通幾次？）忘記了，我只記得我當天我要找阿
    弟。（審判長問：為何要找他？）找他拿安非他命．．。（
    審判長問：你向被告拿毒品時，有無說要合買？）他有去拿
    ，就順便幫我拿。合買是被告自己說的。（審判長問：兩次
    向被告拿安非他命的時間？）已經忘記了。（審判長問：之
    前說7月2日、7月5日？）那是大約的時間。（審判長問：依
    據通聯紀錄，你7月2日到7月8日除了7月5日沒有和被告通電
    話外，2、3、4、6、7、8日都有通電話，到底拿幾次毒品？
    ）忘記了。拿了兩次。金額都是一仟元，數量都是被告自
    己從袋子拿出來給我，當場也沒有經過磅秤。（審判長問：
    這兩次是否在7月2日到7月8日中間？）是的。」等語（見原
    審卷《一》第94至106頁）。
２、再被告有於前揭時間、地點，向證人賈文燕收取第二級毒品
    之價款共二千元，及交付第二級毒品給證人賈文燕之事實，
    亦據被告坦承不諱，核與證人賈文燕上開證述情節大致相符
    ，足徵證人賈文燕上開不利於被告之證述當非虛構，而可採
    信。
３、又本件查獲被告販賣給證人賈文燕之經過，亦據證人即台中
    市警察局保安隊警員王聖博於95年6月8日原審法院審判期日
    證述：「（檢察官問：本件查獲經過？）查獲當時，被告是
    因為闖紅燈，遭我們取締，當時駕駛座車窗未關閉，我從車
    外目視，發現駕駛座下方有一包白色粉末，我詢問，這是什
    麼東西，被告說是安非他命。我們依法附帶搜索，發現車內
    置物箱有海洛因。（檢察官問：有無問安　非他命、海洛因
    何來？）他說是綽號阿文男子給他的。（檢察官問：當場被
    告就這樣回答？）是的。（檢察官問：有無說是阿文給他？
    ）沒有很明確回答。他說阿文寄放在他那裡的．．。（檢察
    官問：之後將被告作如何處理？）我們查獲後，在辦公室裡
    面，被告的電話一直來電，這是　在7月8日下午2、3點的時
    候。（檢察官問：來電時，你如何處理？）有一陣子我沒有
    接聽，之後將近三點時，我覺得電話很多，我就接聽第一通
    電話，賈文燕來電要購買安非他命。事後還有很多電話，但
    對方聽我口音、術語不對，對方馬上就掛掉電話。（檢察官
    問：賈文燕打幾次電話給被告手機？）我接聽約有3、4 次
    左右。（檢察官問：．為何會打3、4次？）第一次說阿弟，
    我說嗯，他說他要一仟元安仔，我說安非他命，他說對，他
    說可否送到我的烏日居住處所，我當時說人在公益路、東興
    路的水舞饌，沒有空過去。他說他要帶小孩沒有空過來水舞
    饌。第二通他叫我等一下，他要找人帶小孩。第三通他說已
    經找到人帶小孩，他要從烏日坐車過來水舞饌。之後她坐計
    程車到達後，他打電話告訴我他到達了，我們就在附近埋伏
    ，我們詢問並確定他的身分是否是要購買毒品的賈文燕，我
    們請他配合我們到台中市警察局保安隊指認，他說可以。（
    檢察官問：問他是否是賈文燕，他如何回答？）我們問他是
    否打上開電話要購買安非他命的人，他說是，我們核對兩支
    電話的紀錄，都吻合。（檢察官問：在電話中賈文燕要購買
    安仔，有無說要合資？）沒有。（檢察官問：電話中有無約
    定金錢如何交付？）有說一千元當場交易。」、「（辯護人
    問：請確認當天幾點抓到被告？）攔查的時間是在1點10分
    。（辯護人問：隔多久回警局？）約1點20、30分。（辯護
    人問：從你們現場回到警局，這兩個地方，何時注意被告手
    機有人打進來？）電話一直響，但我們沒有接聽．．。（辯
    護人問：你說有其他人打電話，有幾人？）十幾通，有個約
    在龍井、太平，但術語我無法回答，對方回答說那邊不對，
    就掛掉。（辯護人問：十幾通與賈文燕打來的電話，時間差
    多久？）交錯，一直都有來電．．。（辯護人問：去現場埋
    伏等賈文燕，你是否有參與？）有。（辯護人問：埋伏是幾
    點？）四點多．．。（辯護人問：你和賈文燕通話三、四通
    ，時間大約多久？）時間不太記得，最久是他拜託阿弟過去
    ，他要帶小孩，無法過來，其他的時間都很短．．。（檢察
    官問：這些人除了賈文燕之後，都講些什麼？）有用台語說
    要『號仔』，要純一點，我和他約在水舞饌，他們覺得很怪
    ，之前都沒有在市區交易過，就掛掉。（檢察官問：還有說
    　哪些內容？）有提到買毒品的金額、數量。（檢察官問有
    無提到要和阿弟一起購買？）沒有，他們是打電話來要主動
    向阿弟買這些。」、「（審判長問：請再確認賈文燕在電話
    中有無提到所要拿的毒品是和被告合買的？）沒有，他說他
    要向阿弟買一千。（審判長問：請再確認你們查獲賈文燕到
    製作賈文燕的警詢筆錄過程中，賈文燕有無提到他是和被告
    合買毒品？）賈文燕警詢中都說是向阿弟買毒品，且說買兩
    次。過程中都沒有提到和阿弟合買。（審判長問：賈文燕有
    無要求不要指認被告？）我們當場讓他指認，他有說不要讓
    被告看到他。我們隔著百葉窗讓賈文燕當場指認阿弟就是乙
    ○○。」等語綦詳（見原審卷《一》第68至78頁）。
４、被告雖辯稱：係與證人賈文燕合買云云，固與證人賈文燕嗣
    於偵訊及原審法院審理時所為二次均係與被告合買之證述相
    符。然查：
  一證人賈文燕確係向被告購買第二級毒品一節，業據證人賈文
    燕證述如上，故被告此部分之辯解，與證人賈文燕上開證述
    不符。
  二再證人賈文燕於警詢時，均未曾提到係與被告合買一情，亦
    據證人王聖博結證在卷，已如前述，是證人賈文燕至偵訊時
    方提出係與被告合買，而呼應被告之辯解，其提出之時間點
    已非無疑。
  三又被告與證人賈文燕就二人如何合買第二級毒品之經過，分
    述如下：
    (一)被告於(1)94年7月9日警詢時供述：「（問：警方你所持有
      之二支行動電話，一支電話門號0000000000及一支電話門
      號0000000000，在94年7月8日來電顯示有「豆皮」、「阿
      川」、「小燕」、「太平福」、「三菱黑」、「小琪」、
      「啦叭王」、「三菱一」等人，你是否認識？有否與其聯
      絡？有否與其見面？與你是何關係？）均認識，但沒有連
      絡。我在94年7月間只與小琪見過面，其餘的人我從未見
      過面也未連絡．．。（問：你是否認識綽號「小燕」女子
      ？與你何關係？你們最近見面時間是何時？在何地？）認
      識。沒有任何關係。我只記得九十四年七月六日，與「小
      燕」見面，時間不記得。地點在台中縣烏日鄉，詳細地址
      不知道．．。（問：據「小燕」警詢筆錄供稱與你有二次
      毒品交易，第一次在94年7月2日13時許，第二次在94年7
      月5日13時許。二次都是你親自送到他的住處附近（台中
      縣烏日鄉○○路○段260巷口）交易安非他命。每次毒品
      交易金額均為新台幣一仟元，請你說明？）因我與小燕共
      同去拿安非他命，但效果不好，所以他叫我拿去退貨。她
      就很不高興，我就離開了。（問：你所供稱「與小燕共同
      去拿安非他命」，去何處取毒品？向何人取毒品？金額多
      少？交易次數為何？）台中市○○路與高工路口。跟上述
      綽號「阿文」拿的。金額和交易次數，我忘記了。（問：
      為何毒品只有在你身上才有，而「小燕」身上沒有，請說
      明？）因小燕錢寄放在我這裡，我們共同去拿毒品。我不
      知道「小燕」身上為何沒有毒品。（問：你警詢筆錄供稱
      「與小燕共同去拿安非他命」、「小燕錢寄放在我這裡」
      、「我們共同去拿毒品」，請說明？）因為我去找「小燕
      」在烏日派出所附近她把錢給我，並與我合資購買安非他
      命，但我們沒有共同去拿過毒品．．。」云云（見警卷第
      10至12頁）。(2)於94年7月9日偵訊時供述：「（問：你使
      用之行動電話？）0000000000、0000000000。（問：該二
      支電話均為你使用？）是。（問：電話未借他人使用？）
      沒有。（問：你綽號？）阿弟或阿楷。（問：你為何認識
      賈文燕？）朋友介紹，之前曾一起用過安非他命，有時他
      沒有門路，會打電話問我，我們就一起出資去拿，由我去
      拿。（問：他昨天打電話給你，是要向你去買安非他命？
      ）昨天他打電話給我，是問我身上有無安非他命，我說沒
      有，他就說不然我們再合資去買．．。（問：你與賈文燕
      有無仇恨或債務糾紛？）之前我幫他買過二次安非他命，
      效果不好，他要我拿去退貨，我拒絕，他就不高興，說每
      次拿的東西都沒效．．。（問：他說他向你買過二次安非
      他命，都是你送到他家，有何意見？）都是我們一起出錢
      去買的，都是我拿到他家給他，二次都是各出一千元．．
      。（問：昨天下午小燕為何打電話給你？）他問我有無安
      非他命，可能是要我一起出錢去買。」云云（見核退卷第
      8至10頁）。(3)於94年11月18日偵訊時供述：「（問：你
      在94年7月份你有拿二次給賈文燕，在賈文燕烏日的居所
      ？）有。（問：你拿安非他命給賈文燕時有跟他收每次一
      千元？）是。我是在交安非他命給賈文燕之前，已經先跟
      別人買二千元，我再分一半給賈文燕，再跟賈文燕收一千
      元。」云云（見偵字第15090號偵查卷第23至25頁）。(4)
      於94年12月19日偵訊時供述：「（問：你拿安非他命給賈
      文燕幾次？）二次。（問：賈文燕給你時是先拿錢給你或
      先拿安非他命？）賈文燕都是先用電話跟我聯絡，之後再
      問我要不要去拿安非他命，他跟我說如果要拿安非他命時
      順便跟他拿，再跟賈文燕拿錢。（問：你要分裝給賈文燕
      的安非他命是由誰分裝的？）我分裝的。是在賈文燕的家
      或是在我的車上，是我開車到賈文燕的住處跟他收錢的．
      ．。（問：你的部分會比較大包？）賈文燕分到時有時會
      請我，他有請我一次。」云云（見偵字第15090號偵查卷
      第35至37頁）。(5)於95年2月6日偵訊時供述：「（問：你
      買來的安非他命分給賈文燕時，賈文燕分得比較少？）我
      們分得一樣多，但我曾經取用賈文燕分到的部分，是順手
      拿起來吸二口而已。」云云（見偵字第15090號偵查卷第4
      2至45頁）。
    (二)證人賈文燕於(1)94年11月18日偵訊時證述：「（問：乙○
      ○何時將安非他命交給你？）有二次，是在94年7月份乙
      ○○拿給我安非他命，是在我烏日的居所拿給我的，每次
      是拿一小包，乙○○拿給我時是將一包當著我的面分成一
      半。（問：你是如何向乙○○取得安非他命？）都是我打
      0000000000打至乙○○的行動電話跟他講，乙○○並沒有
      先跟我拿錢，我跟乙○○要一起買安非他命看拿回多少再
      一起平分。乙○○先幫我出錢，乙○○把安非他命交給我
      時，我才將錢交給乙○○。每一次我都交給乙○○一千元
      。」云云（見偵字第15090號偵查卷第23至25頁）。(2)於9
      5年2月6日偵訊時證述：「（問：你有看到乙○○分裝安
      非他命？）是乙○○將買回的安非他命當場分成二小包，
      乙○○有無得好處我不知道，但我的那包有比較少一點。
      」云云（見偵字第15090號偵查卷第42至45頁）。(3)95年7
      月19日原審法院審判期日證述：「（辯護人問：認識之前
      有施用，認識之後，施用的安非他命是否從他那裡拿過？
      ）我用的次數很少，我只拿過兩次。那時我告訴他，因為
      我們是朋友介紹的，被告說他有門路可以拿，我就叫他順
      便幫我拿。（辯護人問：你剛才說拿過兩次，如何拿給你
      的？）到我家巷子口那裡拿給我的。（辯護人問：是拿一
      包？交給你的毒品如何包裝？）一包兩千元，我們平分，
      我給他一千元，他他給我半包。」、「（檢察官問：你和
      被告約好拿毒品之後，多久時間被告將毒品拿給你？）他
      有去的時候，如果是早上去，就是下午拿給我。（檢察官
      問：被告毒品哪裡來的？）我不知道。（檢察官問：被告
      有無告訴你從何而來？）沒有．．。（檢察官問：你怎麼
      知道一包兩千元？）被告告訴我的。（檢察官問：有無看
      到被告有出一千元？）一包分成一半，我不知道一包正確
      多少錢．．。（檢察官問：是否用倒的給你？）是的。（
      檢察官問：如何知道這樣有無均分？）大約目測。（檢察
      官問：偵查中說你那包比較少？）是的。用目測的。（檢
      察官問：你有無向被告反應比較少？）我請他幫忙，他分
      多一點沒有關係。（檢察官問：有無請他吸一、兩口？）
      沒有．．。（檢察官問：錢如何交給被告？）拿到毒品，
      就交給他。（檢察官問：有無事先寄錢給被告？）沒有。
      因為施用的時間不一定。」、「（審判長問：在警詢說你
      向他購買安非他命，金額一千元，數量隨他給？）是的。
      一包這樣分，目測的分。（審判長問：被告將安非他命給
      你，是直接一包交給你，或是一　包分成一半給你？）一
      包當場拿袋子跟我分成一半，再交給我．．。（審判長問
      ：你向被告拿毒品時，有無說要合買？）他有去拿，就順
      便幫我拿。合買是被告自己說的。」云云（見原審卷《一
      》第94至106）。
    (三)經互核其二人上開所述，其二人就合買第二級毒品前，
      證人賈文燕是否有事先寄錢給被告，或是當場拿到第二級
      毒品時，才將錢交給被告；被告將一包分成二包時，究
      竟二包是一樣多，或被告分得的比較多；證人賈文燕拿
      到第二級毒品後，是否有請被告吸兩口等事項均互相矛盾
      ，已難採信。又其二人供述被告是在證人賈文燕上開住處
      巷口之公共場所分毒品，而不怕被路人或警員發現，亦屬
      難以想像，況且，有關本件是合買，亦係被告自己講的，
      並非證人賈文燕所提出一情，業據證人賈文燕證述如上，
      故本件如被告係以幫助證人賈文燕之意思而為證人賈文燕
      購買第二級毒品，則被告可於向其上游要求提供第二級毒
　　　品時，請上游供應者一併分裝完成，不須由被告自己再行
　　　分裝，而觀被告係自行分裝第二級毒品後再交付予證人賈
　　　文燕，其所為與單純幫助他人買受第二級毒品之型態顯不
  　　相合，是其所辯不足採信。
５、雖然因被告所述之第二級毒品安非他命來源不能證明為真實
    ，尚無法進一步詳細查證被告販賣第二級毒品安非他命之實
    際利得與價差，惟販賣毒品安非他命係屬違法行為，非可公
    然為之，亦無公定之價格，不論任何包裝，均可任意分裝增
    減分量，而每次買賣之價量，亦可能隨時依雙方間之關係深
    淺、資力、需求量及對行情之認知、來源是否充裕、查緝是
    否嚴緊，購買者被查獲時供述購買對象之可能性風險之評估
    等，異其標準，並機動調整，非可一概而論，販賣之利得除
    經坦承犯行或價量俱臻明確外，委難察得實情，販賣之人從
    價差或量差中牟利方式雖異，其意圖營利之非法販賣行為則
    一，是除非別有事證，足認係按同一價量委買、轉售或無償
    贈與，確未牟利外，尚難執此遽認非法販賣之證據有所未足
    ，致使知過坦承者難辭重典，飾辭否認者反得僥倖，而失情
    理之平。且參酌毒品安非他命屬物稀價昂之物，且相關交易
    均為政府懸為嚴予取締之犯罪，檢警機關追查甚嚴，販賣風
    險極高，苟無利可圖，被告應無甘冒被查緝法辦重刑之危險
    ，平白無端義務為該買賣之工作，是其販入之價格必較售出
    之價格低廉，而有從中賺取買賣差價牟利之意圖及事實，應
    屬合理之認定。辯護人辯護稱被告無營利意圖，不能採信。
６、此外，復有通聯調閱查詢單一份在卷可稽。被告上開販賣第
    二級毒品甲基安非他命事證明確。
二、被告行為後，刑法部分條文業於94年1月7日修正，同年2月2
    日公布，95年7月1日施行，修正後刑法第二條第一項規定：
    「行為後法律有變更者，適用行為時之法律，但行為後之法
    律有利於行為人者，適用最有利於行為人之法律。」，上開
    規定乃與刑法第1條罪刑法定主義契合，而貫徹法律禁止溯
    及既往原則，係規範行為後法律變更所生新舊法律比較適用
    之準據法，是刑法第2條本身雖經修正，但刑法第2條既屬適
    用法律之準據法，本身尚無比較新舊法之問題，應一律適用
    裁判時即修正後刑法第2條規定以決定適用之刑罰法律，合
    先敘明。又以本次刑法修正之比較新舊法，應就罪刑有關之
    一切情形，綜其全部罪刑之結果而為比較）。經查，1.依修
    正後刑法第33條第五款規定：「五、罰金：新台幣一千元以
    上，以百元計算之」。修正前刑法第33條第5款規定之罰金
    最低額銀元一元計算。比較上述修正前、後之刑法，以修正
    前刑法較有利於被告。2.又刑法第56條連續犯之規定，已修
    正刪除，並於95年7月4日施行。新法施行後，被告之數犯罪
    行為，即須分論併罰。此刪除雖非犯罪構成要件之變更，但
    顯已影響行為人刑罰之法律效果，自屬法律有變更。比較新
    舊法之結果，仍應適用較有利於被告即行為時之法律論以連
    續犯。3.刑法累犯部分亦有修正，綜合比較結果，應依修正
    前累犯規定。
三、被告意圖營利販賣甲基安非他命分，核犯毒品危害防制條例
    第四條第二項之販賣第二級毒品罪。其持有第二級毒品甲基
    安非他命之低度行為，應為販賣第二級毒品甲基安非他命之
    高度行為所吸收，不另論罪。被告先後二次販賣第二級毒品
    予賈文燕之犯行，時間緊接，目的相同，觸犯構成要件相同
    之罪名，顯係基於概括犯意反覆為之，應論以一連續販賣第
    二級毒品罪，本應依修正前刑法第56條規定，就法定刑無期
    徒刑以外之有期徒刑、罰金刑加重其刑。法定為無期徒刑部
    分，不得加重。本件被告前因施用第一級毒品案件，於92年
    3月26經原審法院以92年度訴字第398號判決處有期徒刑七月
    確定，甫於93年7月23日縮刑期滿執行完畢，有台灣高等法
    院被告前案紀錄表在卷可考，其係前受有期徒刑之執行完畢
    ，五年以內故意再犯本件有期徒刑以上之罪，應適用被告行
    為時之法律即修正前刑法第47條規定，論以累犯，就法定刑
    有期徒刑及罰金刑部分遞予加重。被告上開僅分別以一千元
    之價格，販賣第二級毒品給證人賈文燕二次，數量甚少，所
    得不多，被告之犯罪情狀可憫恕，縱處以法定刑之最低刑仍
    嫌過重，應依修正前刑法第59條，予以減輕其刑。上開加重
    減輕事由，依法應先加後減之。（修正後刑法第65條第2項
    規定，「無期徒刑減輕者，為二十年以下、十五年以上有期
    徒刑。」，較修正前所定「無期徒刑減輕者，為七年以上有
    期徒刑。」，顯然不利於被告，依刑法第2條第1項規定，應
    適用修正前之規定）。
四、原審判決就被告販賣第二級毒品甲基安非他命部分，認被告
    犯行事證明確。並以被告販賣第二級毒品給證人賈文燕二次
    ，數量甚少，所得不多，被告之犯罪情狀可憫恕，縱處以法
    定刑之最低刑仍嫌過重，依修正前刑法第59條，予以減輕其
    刑。適用毒品危害防制條例第4條第2項，刑法第2條第1項前
    段、修正前刑法第11條、修正前刑法第28條、修正前刑法第
    56條、修正前刑法第47條、刑法第59條，審酌被告有違反毒
    品危害防制條例之犯罪前科，有上開前科表可稽，其販賣第
    二級毒品甲基安非他命給與他人，助長社會不良風氣，且戕
    害他人身心健康，惟其販賣第二級毒品之次數僅為二次，犯
    罪所生損害尚非嚴重，及被告犯罪動機、素行品行、智識程
    度，犯罪後坦白承認部分犯行之態度等一切情狀，量處有期
    徒刑六年二月。另以按毒品危害防制條例第19條第1項規定
    ：「犯第四條至第九條、第十二條、第十三條或第十四條第
    一項、第二項之罪者，其供犯罪所用或因犯罪所得之財物，
    均沒收之，如全部或一部不能沒收時，追徵其價額或以其財
    產抵償之」。由此規定觀之，必限於所得者為金錢以外之其
    他財物而無法沒收時，始應追徵其價額。如所得財物為金錢
    而無法沒收時，則應以其財產抵償之，不發生追徵價額之問
    題（最高法院九十三年度台上字第四五八四號判決要旨可參
    ）。又毒品危害防制條例第十九條第一項規定係刑法第三十
    八條第一項第三款、第三項但書所指之特別規定，政府為肅
    清毒品，貫徹禁政，既設專條，採義務沒收主義，祗要是犯
    上開之罪，其供犯罪所用之物，且屬犯人所有者，即應依上
    開規定沒收，並不以專供犯罪所用之物或經當場搜獲扣押者
    為限。故販賣毒品所得之金錢，苟能認定其係販賣毒品所得
    之款（例如販毒所得之款，業經消費寄託或消費借貸與他人
    ，則應認該販毒所得之款仍屬存在），不以當場查獲扣押者
    為限（有最高法院66年度第八次刑事庭會議決議可參）。是
    販賣毒品所得之金錢，無論已否扣案，如仍屬存在，即應依
    法沒收。故被告販賣第二級毒品安非他命予證人賈文燕所得
    為二千元，乃被告販賣毒品所得之財物，雖未扣案，然無證
    據證明已不存在，仍應依毒品危害防制條例第19條第1項之
    規定宣告沒收，如全部或一部不能沒收時，依同條項之規定
    ，應以其財產抵償之。又扣案之行動電話二支，均係被告所
    有，且其中門號為0000000000號之行動電話（含ＳＩＭ卡一
    張，行動電話門號雖係申請人向行動通訊業者申租，但其申
    請行動電話門號時所得之晶片即ＳＩＭ卡，乃各該業者於申
    請人承租門號時交付申請人所使用之物品，且依日常生活經
    驗法則，ＳＩＭ卡於停止使用申請之門號時，並不需繳回行
    動通訊業者，故所有權並無證據證明仍屬於行動通訊業者，
    應認已隨ＳＩＭ卡之交付而移轉所有權給申請人），係供被
    告與證人賈文燕聯絡買賣第二級毒品使用之物，亦應依上開
    規定諭知沒收，但另一支並無證據證明係供本案犯罪使用之
    物，爰不為沒收之諭知。至於未扣案二包毒品之外包裝二只
    ，均係用於包裹毒品，防其裸露、潮濕，便於攜帶販賣，但
    已交付給證人賈文燕而非屬被告所有，已經認定如前，故與
    依毒品危害防制條例第19條第1項之沒收要件不合，而毋庸
    宣告沒收。認事用法，均無不合，量刑亦屬妥適。被告上訴
    否認有販賣第二級毒品甲基安非他命之犯行，其上訴無理由
    。檢察官上訴指摘原審法院依刑法第59條規定酌減被告之刑
    ，量處被告有期徒刑六年二月，減刑不當云云。惟被告僅二
    次販賣甲基安非他命犯行，所得不多，有酌量減輕其刑之情
    形，已如上述，檢察官之上訴，亦無理由，應由本院駁回被
    告及檢察官此部分之上訴。
乙、免訴即被訴意圖販賣持有第一級毒品海洛因部分：
一、公訴意旨略以：被告明知「阿文」之成年男子所持有海洛因
    21包，係意圖供販賣營利用，竟基於共同販賣持有第一級毒
    品海洛因之犯意聯絡，於94年7月8日，在台中市○○路與英
    才路口處，將「阿文」所交付之第一級毒品海洛因21包（合
    計淨重22．43公克，純度81．95%)，置放在其所駕駛之車號
    ：5972─ＬＭ自用小客車內，於同日13時許，被告因駕駛上
    開自用小客車在台中市○○路與大雅路口處闖紅燈，經員警
    查獲，認被告涉犯共同意圖販賣，而持有上開海洛因之犯行
    云云。
二、惟查：被告94年7月8日13時許，駕駛上開自用小客車在台中
    市○○路與大雅路口處，經員警攔查時，查扣其持有上開第
    一級毒品海洛因21包之犯行，業經台灣台中地方法院檢察署
    以94年度毒偵字第5131號受理在案，並於94年10月22日以被
    告涉嫌施用第一級毒品海洛因提起公訴，由原審法院以94年
    度訴字第3576號毒品危害防制條例案受理，並於94年12月30
    日，以被告自93年10月間起至94年10月14日止，連續施用第
    一級毒品海洛因，判處有期徒刑一年，並將上開海洛因21包
    海洛因諭知沒收銷燬之。被告不服提起上訴，由本院以95年
    度上訴字第412號案受理，審理後，認被告施用海洛因犯行
    事證明確，應予依法論科。被告持有海洛因，進而非法施用
    ，其持有海洛因之行為為施用行為所吸收，不另論罪。於95
    年4月28日，將原審判決撤銷，就被告連續施用第一級毒品
    海洛因部分，判處有期徒刑一年六月，並將上開海洛因諭知
    沒銷燬之。被告未上訴於95年5月29日確定，業經本院調閱
    上開卷宗無訛。被告上開持有海洛因之行為，已經檢察官以
    被告施用海洛因提起公訴，並經本院以95年上訴字第412號
    判決以被告為施用海洛因而持有上開海洛因，判處罪刑確定
    。檢察官就被告持有上開海洛因之犯行，另以被告意圖供販
    賣而持有上開海洛因，提起本件公訴。本案被告被訴意圖販
    賣而持有第一級毒品海洛因部分之犯行，有已經判決確定之
    情形，應依刑事訴訟法第302條第1款，諭知免訴。原審未查
    ，認並無證據證明意圖販賣圖利而持有海洛因，改依一般持
    有罪，論處被告罪刑，嫌有未洽。應由本院將原審判決關於
    被告持有第一級毒品海洛因及定應執行部分撤銷，另為免訴
    之諭知。
據上論斷，應依刑事訴訟法第368條、第369條第1項前段、第364
條、第302條第1款，判決如主文。
本案經檢察官甲○○到庭執行職務。
中　　華　　民　　國　　96　　年　　7　　月　　18   　日
            刑事第九庭    審判長法　官　陳　筱　珮
                                法　官  康  應  龍
                                法　官  趙  春  碧
上列正本證明與原本無異。
如不服本判決應於收受送達後十日內向本院提出上訴書狀，其未
述上訴之理由者並得於提起上訴後十日內向本院補提理由書 (
均須按他造當事人之人數附繕本)。
                                書記官  胡  美  娟
中　　華　　民　　國　　96　　年　　7 　　月　　19　　日
附錄論罪科刑法條：
毒品危害防制條例第四條
製造、運輸、販賣第二級毒品者，處無期徒刑或七年以上有期徒
刑，得併科新台幣七百萬元以下罰金。
